臺灣桃園地方法院交通事件裁定　　　　99年度交聲字第1735號
原處分機關　交通部公路總局新竹區監理所　桃園監理站
異　議　人
即受處分人　阮清香
上列異議人因違反道路交通管理處罰條例聲明異議案件，對於交
通部公路總局新竹區監理所桃園監理站99年11月4 日所為之處分
（原處分：桃監裁罰字第裁52-DB0000000號），聲明異議，本院
裁定如下：
    主  文
異議駁回。
    理  由
一、原處分意旨略以：異議人即受處分人阮清香（以下稱異議人
    ）於民國99年10月4 日晚間8 時50分許，駕駛車牌號碼868-
    GGV 號重型機車，行經桃園縣桃園市○○路與萬壽路口，該
    路口交通號誌依序為1.復興路綠燈、萬壽路紅燈；2.萬壽路
    綠燈、復興路紅燈；3.雙向紅燈20秒供行人通行；而異議人
    於2 轉換3 之際穿越路口，因有「闖紅燈（復興路往龜山鄉
    方向）」之違規行為，為桃園縣政府警察局桃園分局員警，
    以桃警局交字第DB0000000 號舉發違反道路交通管理事件通
    知單（以下簡稱舉發通知單），限於99年10月20日前繳納罰
    鍰。嗣異議人不服而陳述意見，原處分機關即交通部公路總
    局新竹區監理所認異議人確有上開違規行為，乃於99年11月
    4 日以桃監裁罰字第裁52-DB0000000號裁決書，依道路交通
    管理處罰條例第53條第1 項、第63條第1 項第3 款（裁決書
    未記載第3 款）裁處異議人罰鍰新臺幣（下同）1,800 元，
    並記違規點數3 點等語。
二、異議意旨略以：伊當日甫上完課而騎乘車牌號碼868-GGV 號
    重型機車返家，行經上開路口，適為紅燈無誤，等待很久之
    後轉換為綠燈，始為直行前進，剛過路口即遭警員攔停，要
    求看證件，伊誤認係臨檢之故，遂打電話請丈夫帶證件過來
    ，丈夫到達之後，警察即表示因伊闖紅燈欲開立紅單，惟製
    單之警員係伊遭攔停10分鐘後始到現場，並無親眼目睹異議
    人之違規行為，又未以蒐證器材提出相關證據證明異議人確
    有違規事實，僅憑警員一己之說詞，如何證明異議人確有闖
    紅燈之違規行為？再者，異議人就讀附近之夜間補校，每日
    下課均會經過該路口，時間已有兩年多，該路口並無拍照設
    施或錄影設備，亦無小綠人行人穿越倒數讀秒裝置，僅以簡
    易交通號誌作為駕駛人判斷依據，且紅燈之後就是綠燈直接
    通行，並無舉發機關所述有路口全為紅燈供行人行走之紅燈
    差情形；又異議人行走的方向是綠燈，但警察那一邊所看到
    的卻是紅燈，應該是警察誤判。爰請求撤銷原處分云云。
三、按汽車駕駛人，行經有燈光號誌管制之交岔路口闖紅燈者，
    處1,800 元以上5,400 元以下罰鍰，併記違規點數3 點。道
    路交通管理處罰條例第53條第1項 、第63條第1 項第3 款分
    別定有明文。
四、異議人騎乘車牌號碼868-GGV 號重型機車99年10月4 日晚間
    8 時50分許，行經桃園縣桃園市○○路與萬壽路口，行經有
    燈光號誌管制之交叉路口闖紅燈之違規行為，而遭桃園縣政
    府警察局桃園分局執勤警員掣單舉發乙節，經證人即舉發警
    員羅孝君、陳昆章到庭證述無訛，並有桃警局交字第DB0000
    000 號舉發通知單、原處分機關桃監裁罰字第裁52-DB00000
    00號裁決書各1 份在卷可稽。異議人雖以前揭情詞置辯，惟
    查：
  (一)異議人辯稱伊係看見燈號已轉換為綠燈始向前行駛云云，惟
    查：
  1.證人即舉發警員羅孝君到庭證稱，當天伊與陳昆章在晚間8
    時至10時許在距離復興路與萬壽路口大約100 公尺處執行路
    檢勤務，伊與陳昆章是從派出所一起出發的，約8 時50分許
    連同異議人有數台摩托車闖越復興路與萬壽路口的紅燈往龜
    山方向行駛，伊遂與陳昆章巡佐將前述違規車輛全數攔停舉
    發，萬壽路與復興路口有20秒之紅燈差，專供行人通行，所
    以萬壽路與復興路都是紅燈狀態，但很多人看到對向變燈就
    以為將轉換為綠燈可通行，故該處違規很多等語；又證人陳
    昆章亦到庭證稱，伊當天與羅警員一同執勤，那時是整個路
    口都是紅燈，要讓行人通行，有數台車往萬壽路方向，所以
    就攔舉他們，當時有告知他們已經闖了紅燈，他們當時也有
    回頭看，沒有人有意見，只有異議人說沒有闖紅燈，當時有
    一台車先闖紅燈，異議人可能是跟著違規的車往前走等語；
    又經本院函詢上開路口之燈號時相變化，該路口於晚間7 時
    至10時之時段的時相，確實有行人專用之20秒鐘的綠燈時相
    ，此有桃園縣政府99年12月27日府交工字第0990577298號函
    暨所附行車管制號誌時制計劃資料表1 份附卷可稽（本院卷
    第33頁至第34頁參照），堪認證人所言不虛，且因駕駛之疏
    忽，該處違規情形甚多，雖異議人堅稱燈號已轉換為綠燈始
    為通行，但依前述情形異議人確實可能因對向燈號改變或其
    他車輛影響而闖越紅燈。又異議人亦於開庭時表示當時確實
    有其他5 台車也被攔下來等情（本院卷第26頁參照），如其
    他同時遭攔停之機車駕駛對於闖越紅燈並無異議，可見當時
    燈號確實是紅燈無誤，否則不可能僅有異議人有所爭執，益
    證證人證詞並非捏造，確有可信之處。
  2.異議人雖稱舉發警員羅孝君係於伊遭攔停後10分鐘始出現，
    惟證人陳昆章於本院訊問程序時證稱，伊指揮闖紅燈的4 、
    5 台機車靠路旁時有回頭看，當時羅警員就在伊後方處理別
    台車等語；證人羅孝君亦證稱，伊當天係與陳昆章從派出所
    一同出發至執勤地點，且在取締時，有共同的默契是一位員
    警拿指揮棒攔車，另一位在警用摩托車上待命追車，伊當時
    就是坐在警用摩托車上，然後攔下違規之機車後，就依序告
    發，異議人是第3 部等語。故異議人應先係遭證人陳昆章攔
    停後，待證人羅孝君依序舉發開單至異議人時，距離攔停應
    已過數分鐘，異議人誤認證人羅孝君係事後到場亦有可能；
    且證人2 人本身又屬執行公務警員，原受有行政懲處責任之
    監督，嗣到庭具結作證，更以刑事責任擔保證詞之真實性，
    復與異議人不相識，亦無嫌隙瓜葛，實無設詞攀誣或構陷異
    議人之必要，因認其舉發應無誤認之虞且證言係較異議人之
    辯解為可採。
  (二)至原舉發機關雖未能提出異議人違規照片等資料供異議人檢
    視，然「當場舉發」交通違規並不以攝影或照相存證為其要
    件，亦不以舉發錄影或照片為唯一之證明方法，若舉發警員
    係親眼見聞違規經過，並經以證人之身分具結後為證述，此
    證人證詞仍不失為證明方法之一種。若強求各種交通違規行
    為均需以照片為其裁罰依據，事實上殆不可行。茲因諸多違
    規行為之發生往往驟然而現、違規狀態稍縱即逝，無法期待
    執勤警員就一瞬間突發之交通違規行為，於發現後能及時攝
    影取證，事實上僅能仰賴舉發警員親身目視所見為之，別無
    其他舉證之可能。是以，異議人指稱原舉發機關未提出其餘
    事證證明異議人違規事實等節，亦不足為採，從而本件異議
    人確有違規闖越紅燈乙節，堪以認定。
  (三)又異議人於本院訊問時另稱，異議人行駛之方向是綠燈，但
    從警察那一側看來卻是紅燈，故認為應是警察誤判云云；惟
    自上開桃園縣政府所提供之路口號誌時制計劃資料表觀之，
    似未顯示有異議人所指情形，何況據前所述，當時時相應為
    專供行人行走，萬壽路與復興路皆為紅燈時相無誤，自無異
    議人所指有一側紅燈、一側綠燈之情形，異議人之臆測實無
    所據，亦難足採。
  (四)另異議人指稱該路口號誌時相複雜，卻未架設拍照或錄影設
    備，亦無小綠人行人穿越倒數讀秒裝置，僅有簡易交通號誌
    作為駕駛人行駛判斷依據，警察從未建議設置，不能全由駕
    駛人承擔云云；惟該路口固然時相較一般路口複雜，然設有
    明顯燈光號誌以供駕駛及行人作為行走之依據，並無標示不
    清或難以判斷之處，異議人以此作為卸責之由，即難作為有
    利異議人之認定。如異議人認有必要，應向相關行政主管機
    關建請設置相關設備。此外，異議人亦指稱舉發警員因歧視
    外籍配偶，而堅持舉發等情，經證人羅孝君於本院訊問中說
    明，當時異議人之先生在帶證件來時，就有先打電話給民意
    代表，當時已就歧視外籍配偶的問題作函覆，且當時並不只
    攔下異議人這台車，絕無歧視之意等語（本院卷第26頁反面
    參照），而依證人羅孝君及陳昆章之證詞以及異議人之陳述
    ，當時確實不只攔下一部機車，也都進行舉發之動作，而非
    單獨刁難異議人，僅對異議人開單，是異議人所稱有歧視外
    籍配偶之情形，亦無從認定。
五、綜上所述，異議人確有本件違規行為，原處分機關依道路交
    通管理處罰條例第53條第1 項、第63條第1 項第3 款規定，
    裁處異議人罰鍰1,800 元並記違規點數3 點，於法有據，核
    無違誤，異議人聲明異議，並無理由，應予駁回。
據上論斷，應依道路交通管理處罰條例第87條第2 項、道路交通
事件處理辦法第18條，裁定如主文。
中    華    民    國   100    年    7     月    7     日
                    交通法庭    法  官  丁俞尹
以上正本證明與原本無異。
如不服本裁定，應於裁定送達後5 日內向本院提出抗告狀。
                                書記官  許正旻
中    華    民    國   100    年    7     月    14    日